臺灣彰化地方法院民事判決
109年度建字第17號
原      告  阡佑園藝有限公司

法定代理人  林聖傑  
訴訟代理人  林炎昇律師
被      告  陳玉如  
訴訟代理人  盧錫銘律師
上列當事人間請求給付工程款事件，本院於民國110年3月30日言
詞辯論終結，判決如下：
    主      文
原告之訴及假執行之聲請均駁回。
訴訟費用由原告負擔。
    事實及理由
一、本件兩造所簽工程承攬合約書第12條約定因契約涉訟，同意
    以本院為第一審管轄法院（見本院卷第41頁），按民事訴訟
    法第24條規定，本院有管轄權，先予敘明。
二、原告主張：
  ㈠兩造於民國109年2月10日簽立工程承攬合約書（下稱原契約)
    ，原契約為一式二份，原告之契約書已遭被告之夫陳士閎（
    真實姓名為陳志榕）撕毁。兩造約定由原告施作維修原契約
    附圖（不含施工圖上方黃色位置15米砌石部分）所示之農路
    駁坎（下稱系爭工程）以及追加工程，由被告給付工程款總
    計新台幣（下同）1,964,700元（其中一期工程款1,362,600
    元，二期工程款602,100元），被告於109年2月10日匯款給
    付工程訂金40萬元。被告曾於109年3月7日前往原告處所討
    論追加明細，並要求減價，為原告所拒絕（因追加部分僅計
    算工資及材料費，並無減價空間）。原告完成第一期駁坎工
    程及追加工程後，分別於109年3月13日、14日向被告請求支
    付第一期工程款，並附上追加金額333,800元之追加工程報
    價單，因兩造未達成合意，被告告以原告協商後再復工，而
    暫停第二期工程。
  ㈡被告於109年3月28日要求原告至訴外人邱偉定住處進行第二
    次協商，被告承諾支付第一期工程款50萬元，惟原告要求被
    告在原契約簽名負責時，被告之夫陳士閎稱原告此舉是在搞
    小動作，隨即當場藉故作態撕毁原告所有之原契約書，並將
    撕毀之原契約書取走（業經原告向臺灣南投地方檢察署提出
    刑事告訴），稱必須重新議約，原告遭此強暴脅迫之下，擔
    心被告不願履約而致心理上陷於不能抗拒之狀態，僅得於10
    9年3月31日14時許在南投休息站與被告另簽相較於原契約内
    容更不利之新工程承攬合約書（下稱系爭契約），除將原契
    約總價（含追加工程部分）由1,964,700元減為160萬元（未
    付款僅餘70萬元），亦增加「1、增加工程地號為11筆（新
    契約第一條）。2、車道完成後付清尾款（新契約第六條第
    （3)款手寫部分）。3、增加沈沙池埋設工程、種植香蕉800
    棵（業主提供）、幫其施灑百慕達草、百喜草（新契約第六
    條）。4、車道地基穩固後認可後再行施作（新契約第六條
    手寫部分）」等内容，雖原告嗣後本於誠信依約已於109年4
    月30日將系爭工程施作完成，仍致原告受有工程款短少總計
    364,700元之損害（1,964,700-1,600,000=364,700)。原告
    於109年3月31日係遭受被告之夫陳士閎撕毁原契約之強暴、
    脅迫行為而簽立系爭契約，且為被告所明知，爰以起訴狀依
    民法第92條前段規定撤銷系爭契約之意思表示。系爭契約經
    撤銷後，應回復成原契約之權利義務狀態。
  ㈢系爭工程已完工，被告拒不依約給付工程款，辯稱原告施作
    工程具有瑕疵，惟：
　1.施工圖上方黃色位置15米砌石部分：係新合約增加内容，非
    原契約内容。
　2.從財政部國有財產署管理之南投縣○○鄉○○段000地號土地設
    管線及抽水馬達部分，非原告依契約所負義務。
　3.土地斜坡種植薜荔、平緩區種植百慕達草及百喜草部分：原
    告已按原契約種植960棵薜荔，被告要求於全部坡地種植薜
    荔，已逾原契約約定範圍。又被告要求原告於平緩區種植百
    慕達草及百喜草部分，並非原契約約定内容，原告並無施作
    之義務。
　4.砌石未按約定規格施工部分原告已修補完成。
　5.全路段路寬未達4米，保固一年：受限於現場地形，無法全
    路段路寬均達4米，因需配合現場地形，故此部分並非瑕疵
    。又保固一年非原契約内容。
　6.車道入口灌漿平緩部分已施作完成
　7.水溝蓋未完成部分：非原契約内容。
　8.道路龜裂：不影響通行之契約目的，並非瑕疵，且施工時期
    係經被告同意。
　9.安裝水管裸露路面：符合契約約定内容，並非瑕疵。
　⒑南投縣政府指示工程未依安全規定施工且有危險之虞部分：
    並非契約約定内容，不在契約估價範圍內，且被告同意按施
    工圖施工，故原告不負有依據南投縣政府指示施工之義務，
    今原告施作完成，被告始改稱應依據南投縣政府指示施工，
    難謂合於誠信原則。
　⒒「申請簡易水保」非屬兩造所簽契約效力範圍。
  ①部分係陳仕閎在簽約前，於108年9月間請原告法定代理人林
    聖傑幫忙被告申請簡易水土保持，林聖傑基於好意幫忙，並
    未收取費用，原告並未就此「申請簡易水土保持」事項與被
    告簽約，此應屬於陳仕閎與林聖傑之間之好意施惠關係，原
    告不負擔契約權利義務。
  ②被告提供之簡易水土保持申報書係108年10月7日提出申請，
    有Line通話記錄可證。而由原契約係109年2月間簽立，被告
    於109年2至3月間毀約及簽立新約時，均未於契約中提及水
    保申請，申請後縣府未予核准之結果，亦未告知原告等情，
    均得證明簡易水土保持並非原告基於契約應負之義務。
  ③南投縣政府108年10月31日以府農林字第1080236306號函通知
    被告申請簡易水土保持不符相關規定後（此縣府公文於兩造
    簽約及被告毀約另簽新約時，被告均未告知原告），被告仍
    於109年2月間簽立原契約，足知兩造間簽立契約與「申請簡
    易水土保持」事項無關。且原告從未承諾縣府核准前開簡易
    水土保持申請始行動工，此由原告動工後，被告均未據此請
    求原告停工，更於毀約後要求原告施作原契約未約定之事項
    等情，亦可佐證被告辯稱「經縣府核准簡易水土保持，始得
    動工」乙節，與事實不符。申請簡易水土保持既非原告所負
    契約義務，不得以此為由稱原告依約施作之工程有何瑕疵。
　⒓系爭工程内容係施作土地上之工作物，依民法第494條但書規
    定「但瑕疵非重要，或所承攬之工作為建築物或其他土地上
    之工作物者，定作人不得解除契約」，被告無片面解除契約
    之解除權，其以溪湖湖西郵局存證號碼000051號存證信函主
    張解除契約，為無理由。
　㈣爰依原契約或不當得利之法律關係（擇一判決），請求被告
    給付工程款1,064,700元(1,964,700元-已付900,000元)。若
    認系爭契約無法撤銷，則原告依系爭契約約定，請求被告給
    付未付之工程款70萬元等語。並聲明：⑴被告應給付原告1,0
    64,700元，及自起訴狀送達翌日起至清償日止，按年息5%計
    算之利息。⑵願供擔保，請准宣告假執行。
三、被告答辯：
  ㈠被告於109年2月間透過訴外人邱偉定介紹，稱原告從事相關
    的園藝工程，對於山坡地内的農地整坡作業相當熟悉，能合
    法向主管機關申請農地整坡後，進行山坡地保育區林業用地
    之整地、坡面整工等工程，被告不疑有他，遂與原告簽訂工
    程承攬合約，原告於簽約前，並約定由原告代理被告向主 
    管機關南投縣政府申請土地簡易水土保持後，並承諾經主管
    機關核准後始行動工，原告於108年10月7日代理被告向南投
    縣政府申請土地簡易水土保持(整坡作業），此有南投縣政
    府於108年10月31日以府農林字第1080236306號函及退回之
    簡易水土保持申請書可證，原告並表示伊會依南投縣政府指
    示，另出具公、私有林竹木筏採申請書及簡易水土保持申請
    書向南投縣政府申請後開始施作，被告不疑有他，遂於109
    年2月10日匯款定金40萬元，於109年3月31日預付工程款50
    萬元予原告。原契約已經兩造合意終止，兩造於109年3月31
    日簽訂系爭契約，否認原告係被強暴脅迫而簽立系爭契約，
    亦否認原契約遭被告之男友撕毀。
　㈡被告與原告素不相識，亦無業務往來，苟非原告向被告表示
    伊係從事相關的園藝工程對於山坡地内的農地整坡作業相當
    熟悉，能合法向主管機關申請農地整坡後進行山坡地保育區
    林業用地之整地、坡面整工等工程，被告何須委任原告承攬
    系爭工程。原告主張代被告申請簡易水土保持之行為，僅係
    原告與訴外人陳仕閎與林聖傑之間之好意施惠之關係，參最
    高法院106年度台上字第1648號民事判決意旨見解，顯不可
    採，亦有違誠實信用原則。另原告主張水保申請經南投縣政
    府否准後，並未告知原告云云，與事實不符。被告於109年5
    月14日以溪湖湖西郵局存證號碼00041號存證信函，要求原
    告應委請專業水保技師處理水土保持維護計畫，顯見系爭契
    約内容包含簡易水土保持之申請。
  ㈢南投縣政府於109年4月29日、109年5月11日、109年5月19日
    發文予被告，稱被告未經擬具水土保持計畫送審，擅自施作
    擋土牆及農路，被告始知原告並未依約向主管機關申請水土
    保持，原告既未依兩造約定，於開工前擬具水土保持計畫送
    主管機關審核，且於未經主管機關核准前擅自施工，依工程
    承攬合約書「第九條、工程驗收，工程完成後，甲方應於七
    日内驗收完畢，不得拖延。」，系爭工程迄今尚未完成，亦
    未經原告驗收，原告主張被告應給付原告1,064,700元及利
    息即無理由等語。並聲明：⑴原告之訴駁回。⑵如受不利判決
    ，願供擔保請准宣告免為假執行。
四、得心證之理由：
  ㈠原告主張兩造於109年2月10日簽立原契約，於109年3月31日
    改訂系爭契約，被告已給付工程訂金40萬元及工程款50萬元
    予原告等事實，業據其提出系爭契約工程（見本院卷第41-4
    5頁）為證，且為被告所不爭執，並有被告所提匯款申請書
    、系爭契約可稽（見本院卷第179-185頁），應堪認為真實
    。
  ㈡原告主張其係因被強暴脅迫而簽立系爭契約之事實，為被告
    所否認，原告則舉巫春梅、邱偉定為證人。查證人巫春梅固
    證述：陳士閎有將原契約撕掉，脅迫原告要繼續施作，才要
    付款等語（見本院卷第208-209頁），惟其為原告法定代理
    人之配偶，與原告立場一致，尚難因其主觀認知即認為陳士
    閎有脅迫行為。且依證人邱偉定證述：伊在兩造2次簽約時
    都在場，沒有看過陳士閎將契約撕毀，伊在外面，不知道有
    沒有發生爭吵，沒有聽陳士閎說對要對林聖傑他們不利等語
    （見本院卷第212頁），亦不能證明原告有被強暴脅迫。故
    告主張依民法第92條規定，以起訴狀撤銷其被被脅迫而為簽
    訂系爭契約之意思表示，為無可取，兩造間就工程之約定應
    以系爭契約為準。
　㈢原告主張其依系爭契約已完成系爭工程，為被告所否認，辯
    稱工程未完成，亦未經驗收等語。原告雖提出請款單、照片
    、109年3月31日錄音譯文、與陳士閎之Lin對話截圖等為證
    。惟請款單由原告自行製作，未經被告簽名或蓋章確認，亦
    不能僅由照片認定施工情形。另依原告所提錄音譯文記載「
    林（林聖傑）：做好灌溉系統、駁坎工程已全部完工80%，
    你要付完成的部分，未完成只剩下車道部分，且月初要發工
    資、材料費。」、「陳（陳士閎）：你車道什麼時候做好就
    付款給你…」（見本院卷第73頁）；Lin對話截圖「（陳士閎
    ）…而且縣政府的人說你的施工不良，可能會造成危險，會
    發文給我們把工地未做好的做好。而且當初答應的部份施工
    都未完成，未驗收完成怎麼給付尾款？」（見本院卷第341
    頁），可認兩造對於工程是否完成尚有爭議，亦未經被告驗
    收。按兩造所簽系爭合約第5條付款辦法約定，系爭工程之
    工程款160萬元，訂約時付款25%40萬元，完成5成時付款31.
    25%50萬元，工程完成驗收後付清尾款。則原告既未證明其
    已經完成工程且經被告驗收，尚不得請求被告給付其餘工程
    款，其請求被告給付不當得利，亦屬無據。
　㈣綜上所述，原告依原契約或不當得利之法律關係，請求被告
    給付1,064,700元，及自起訴狀送達翌日起至清償日止，按
    年息5%計算之利息，為無理由，應予駁回。又原告之訴既經
    駁回，其假執行之聲請即失所附麗，應併予駁回。
五、本件事證已臻明確，兩造其餘攻擊防禦及所提證據，與判決
    結果無影響，爰不論述，併此敘明。
六、訴訟費用負擔之依據：民事訴訟法第78條。
中　　華　　民　　國　　110 　年　　4 　　月　　29　　日
                  民事第三庭    法　官　羅秀緞
以上正本係照原本作成。
如對判決上訴，應於判決送達後20日內向本院提出上訴狀。如委
任律師提起上訴者，應一併繳納上訴審裁判費。
中　　華　　民　　國　　110 　年　　4 　　月　　29　　日
                                書記官　蔡忻彤